【裁判字號】    99,訴,1850
【裁判日期】    991015
【裁判案由】    毒品危害防制條例
【裁判全文】
臺灣臺中地方法院刑事判決              99年度訴字第1850號
公  訴  人  臺灣臺中地方法院檢察署檢察官
被      告  乙○
選任辯護人  方鴻枝律師
上列被告因違反毒品危害防制條例案件，經檢察官提起公訴（99
年度偵字第11148 號），本院判決如下：
    主    文
乙○無罪。
    理    由
一、公訴意旨略以：被告乙○曾因詐欺案件，經臺灣臺中地方法
    院判處有期徒刑5 月，如易科罰金以300 元（銀元）折算1
    日確定，於民國94年3 月12日執行完畢。其明知海洛因為毒
    品危害防制條例第2 條第2 項第1 款所列管之第一級毒品，
    不得販賣，惟仍意圖營利，使用0000000000號行動電話為販
    賣第一級毒品之聯絡工具。丙○○（所涉施用毒品案件業經
    檢察官另案提起公訴，並經本院以98年度訴字第3476號判決
    確定）於98年8 月17日上午某時，先以設於不詳地點之公共
    電話撥打被告使用之上開行動電話號碼，與被告聯絡約定向
    其購買新臺幣（下同）500 元之第一級毒品海洛因，再於同
    日上午7 時前之某時，在被告斯時位於臺中縣豐原市○○路
    69 1巷69弄18號之住處，向被告購得不詳數量第一級毒品海
    洛因，並當場交付價金500 元。嗣於同日晚間7 時20分許，
    為警在丙○○位於臺中縣神岡鄉○○路103 巷4 號住處執行
    搜索，扣得分裝袋1 包、藥勺1 支、葡萄糖9 包，經丙○○
    供述其所施用之第一級毒品海洛因係向被告購得，因認被告
    涉有毒品危害防制條例第4 條第1 項販賣第一級毒品罪嫌云
    云。
二、按犯罪事實應依證據認定之，無證據不得認定犯罪事實。又
    不能證明被告犯罪者，應諭知無罪之判決。刑事訴訟法第15
    4 條第2 項、第301 條第1 項分別定有明文。事實之認定，
    應憑證據，如未能發現相當證據，或證據不足以證明，自不
    能以推測或擬制之方法，為裁判基礎；且認定犯罪事實所憑
    之證據，雖不以直接證據為限，間接證據亦包括在內，然而
    無論直接證據或間接證據，其為訴訟上之證明，須於通常一
    般之人均不致有所懷疑，而得確信其為真實之程度者，始得
    據為有罪之認定，倘其證明尚未達到此一程度，而有合理之
    懷疑存在而無從使事實審法院得有罪之確信時，即應由法院
    為諭知被告無罪之判決，此有最高法院40年台上字第86號判
    例意旨及同院76年台上字第4986號判例意旨可資參照。又檢
    察官就被告犯罪事實，應負舉證責任，並指出證明之方法，
    刑事訴訟法第161 條第1 項定有明文，因此，檢察官對於起
    訴之犯罪事實，應負提出證據及說服之實質舉證責任。倘其
    所提出之證據，不足為被告有罪之積極證明，或其指出證明
    之方法，無從說服法院以形成被告有罪之心證，基於無罪推
    定之原則，自應為被告無罪判決之諭知，此有最高法院92年
    台上字第128 號判例可供參照。再按施用毒品者，其所稱向
    某人購買之供述，須補強證據以擔保其供述之真實性。良以
    施用毒品者其供述之憑信性本不及於一般人，況施用毒品者
    其供出來源，因而破獲者，法律復規定得減輕其刑，其有為
    偵查機關誘導、或為邀輕典而為不實之陳述之可能，其供述
    之真實性自有合理之懷疑。是本院一貫之見解，認施用毒品
    者關於其向某人購買毒品之供述，必須補強證據佐證，以擔
    保其供述之真實性，俾貫徹刑事訴訟無罪推定及嚴格證明之
    基本原則。又關於毒品施用者其所稱向某人購買毒品之供述
    ，必須補強證據佐證，係指毒品購買者之供述縱使並無瑕疵
    ，仍須補強證據佐證而言，以擔保其供述之真實性。該所謂
    補強證據，必須與施用毒品者關於相關毒品交易之供述，具
    有相當程度之關聯性，且足使一般人對於施用毒品者之供述
    無合理之懷疑存在，而得確信其為真實，始足當之，此有最
    高法院96年台上字第1029號、94年台上字第2033刑事判決意
    旨可供參照。
三、公訴意旨認被告涉犯販賣第一級毒品罪嫌，係以被告自承使
    用0000000000號行動電話販賣第一級毒品海洛因、證人丙○
    ○先後於警詢、偵訊中之供述或證述及附卷0000000000號行
    動電話於98年8 月17日之雙向通聯記錄為主要論據。訊據被
    告堅詞否認有前揭販賣第一級毒品海洛因之犯行，辯稱：我
    是被張永杰僱用販賣毒品，張永杰租房子給我們住，但接電
    話不一定是我。98年8 月17日我沒有接到丙○○的電話，沒
    有販賣海洛因給丙○○施用，因為我要接送小孩讀書。丙○
    ○所說0000000000號行動電話號碼雖然是我申請的，但其他
    人也有使用這支電話販賣毒品。丙○○說跟我買海洛因，但
    我與同夥是同一個老闆，丙○○應該是跟別人買的，我不知
    道同夥有無賣給丙○○，因為我與同夥是共用一支電話等語
    。
四、經查：
(一)、證人丙○○於98年8 月17日警詢時供稱：「（問：你最一次
    於何時？在何處？以何種方式施用海洛因？）於98年8 月17
    日7 時許，在我住處『臺中縣神岡鄉○○村○○路103 巷4
    號』4 樓房間內，將適量的海洛因毒品和葡萄糖加水混合後
    ，使用注射針筒注射手臂血管的方法施用海洛因。」「（問
    ：你海洛因來源為何？）我向一位綽號叫『大胖姐』的女子
    購買。」「（問：綽號叫『大胖姐』的女子真實身分為何？
    ）我不知道『大胖姐』的真實姓名，我只能打他的00000000
    00或0000000000號行動電話才能聯絡。」「（問：你迄今向
    『大胖姐』購賣過幾次海洛因毒品？價格為何？）從今（98
    ）年7 月份起開始，總共向『大胖姐』購買有10幾次海洛因
    毒品了，我不知道實際重量多少，但是每次以新臺幣5 百元
    至1 千不等的價格購買。」「（問：『大胖姐』的住居所？
    外表特徵為何？）我不知道他住哪裡。女性、年約50歲、身
    材很胖。」等語（見他卷第8 頁至第9 頁）；復於98年8 月
    18日警詢時供述：「（問：警方經你帶同前往臺中縣豐原市
    ○○路691 巷69弄18號，是否就是綽號叫『大胖姐』的女子
    現在住居所？）是的。」「（問：你如何和綽號叫『大胖姐
    』的女子洽談購買海洛因細節？）我都是撥打綽號叫『大胖
    姐』的女子所持用的0000000000這支行動電話，洽談我所要
    購買多少錢的海洛因和交易地點等細節。」「（問：綽號叫
    『大胖姐』的女子是直接將毒品賣給你，或利用俗稱『小蜜
    蜂』的手下和你交易？）我有時候會直接到綽號叫『大胖姐
    』豐原市○○路691 巷18號住居所向她購買，有時候她本人
    或她一位綽號叫『阿弟』的手下會和我約在其他地方交易。
    」等語（見通訊監察卷第1 頁至第4 頁）；另於98年8 月18
    日偵查中證述：「（問：你戒治出所後何時再施用海洛因？
    ）…最後一次施用海洛因是98年8 月17日早上7 點，在家裡
    施用，用針筒注射的。」「（問：你的海洛因向誰買的？）
    『大胖姐』。」「（問：你什麼時候開始向『大胖姐』買海
    洛因？）今年7 月份起。」「（問：最一次買是什麼時候？
    ）98年8 月17日早上打電話給她，我用公共電話打她的0000
    00 0000 號電話，買到就施用了。約在她家交易，買500 元
    一小包海洛因。」等語（見他卷第41、42頁）；又於99年5
    月19日偵查時指認被告乙○之照片，確認被告為綽號『大胖
    姐』之人，並證稱：「（問：你打電話給『大顆姊』買海洛
    因是不是她本人接的？）不一定，接電話的男女都有。（問
    ：跟你交易的是不是大顆姊本人？）不是，來見面交易的是
    男的，我不知道什麼名字，他大我沒有幾歲，有見過幾次面
    ，好像是裡面一個叫『阿成』的人。（問：最後一次買海洛
    因是8 月17日，你以公共電話打去買5 百元，是誰出面跟你
    交易？）是我到她家門口，『大顆姊』沒有出來，是一個5
    、6 歲的小孩子出來拿一包海洛因給我，我拿錢給那個小孩
    子。（問：這次你是跟『大顆姊』本人以電話聯絡好的？）
    應該是，這麼久了我也沒有什麼印象了。」等語（見偵卷第
    19頁至第20頁）；再於本院審理時證稱：「（問：你是否認
    識在庭的被告？）是的。」「（問：你施用的第一級毒品海
    洛因是否向她購買？）我與被告一起合資購買，警察當時問
    我毒品來源，我說我們一起購買，但警方認為是我向被告購
    買，才會製作如此的筆錄。」「（問：你於偵訊筆錄供述你
    的毒品向乙○購買一事是否實在？）實在。但是當時我毒癮
    仍在發作中，我是依照警局筆錄所述的內容向檢察官答覆。
    」「（問：你的警詢筆錄有何因毒癮發作而有不實的狀況？
    ）當初警察抓到我是下午接近傍晚的時侯，製作筆錄是晚上
    10點多，接近半夜當時我的毒癮開始發作，警方問我問題，
    他一開始有問我是否接受製作筆錄，我想說如果等到隔天再
    製作筆錄，我會更痛苦，所以我一直配合警方製作筆錄，我
    只是想要交保，他們問我問題，我只有答是或正確而已，實
    際上我與『大胖姐』是合資購買毒品。」、「（問：對於乙
    ○說他那段期間有無賣毒品，但是他不確定有沒有賣給你有
    何意見？乙○有無賣毒品給你？）當天早上我打電話給『大
    胖姐』，但是是一名男子接的，我說要買毒品，他叫我去『
    大胖姐』家裡。」、「（問：你之前的供述說是『大胖姐』
    接的電話是否正確？）正確。因為我打電話有時是男性接的
    ，有時候是女性接的，我都講說要找『大胖姐』購買毒品。
    」「（問：剛才所提示上開偵訊筆錄，檢察官有問你，你打
    電話給『大胖姐』，是否為其本人接的，你說不一定，你說
    接電話男女都有等語，98年8 月17日你打電話去時接電話是
    男性嗎？）是的，我去時一個小女孩出來，我問說『大胖姐
    』在不在？小女孩說不在，我說『大胖姐』都沒有接電話，
    小女孩說不知道，當天早上應該是男性接的電話。」「（問
    ：你的偵訊筆錄檢察官問你，跟你交易是否是『大胖姐』本
    人？你回答說不是，交易者是男性，我不知道什麼名字，他
    大我沒有幾歲，有見過幾次面，好像是一個叫『阿成』的人
    有無此事？）對。」「（問：後來檢察官問你，你說8 月17
    日你到他家沒錯，『大胖姐』沒有出來，是一個小孩子出來
    ，你拿錢給小孩子？）沒有錯。」「（問：5 月19日檢察官
    問你8 月17日是否跟『大胖姐』聯絡？你回答應該是？）我
    說應該是，反正要買都說要找大胖姐，他只是一個代號而已
    ，是男的是女的我不確定。」「（問：你8 月17、18日的二
    次筆錄，都沒有提到任何男性接電話的情況，為何到今天突
    然說有可能是男性接電話？）前二次製作筆錄我很匆忙，5
    月19日的偵訊筆錄時，檢察官要我認真想當天的情形，我認
    真想過後應該不是乙○接的。」「（問：98年8 月17日早上
    打電話過去時，你剛剛所述是一名男子接的電話，當時你跟
    那名男子說什麼？是否表示要跟大胖姐即被告購買毒品海洛
    因？）不是，我問『大胖姐』在不在，他說不在，我說那怎
    麼辦？他說你就過來，我過去時，她家裡都沒有人，我跟一
    名小孩說話，我問『大胖姐』在不在？小孩說不在，我說『
    大胖姐』有沒有說什麼？小孩說不知道，我問小孩難道都沒
    有什麼東西嗎？我把掏5 百元的錢出來，小孩說有，就把海
    洛因交給我，我把錢交給小孩。」「（問：你有無看到小孩
    把錢交給何人？）沒有，因為那個家裡都沒有人，只有小孩
    看電視。」「（問：那名小孩有沒有說毒品是何人交代要賣
    給你？或是何人要交給你？）都沒有。」「（問：海洛因毒
    品是『大胖姐』要賣給你，還是『阿成』要賣給你？還是『
    大胖姐』與『阿成』共同販賣給你？）我不知道，我只知道
    我是要向『大胖姐』購買毒品，我過去後交錢拿到毒品。」
    「（問：『阿成』在電話中有無說毒品是何人所有？）沒有
    ，他只有叫我過去。」「（問：『阿成』與『大胖姐』是何
    關係，為何你要購買海洛因撥打『大胖姐』的電話，向『大
    胖姐』購買海洛因，為何『阿成』他會叫你直接過去，事後
    小孩子將毒品交給你，你也把錢交給小孩子？）我不知道他
    們是何關係，我知道『阿成』經常在那裡出入。」等語（見
    本院卷第81頁至第20頁）。綜合前揭證人丙○○所述之內容
    ，可知證人丙○○對於本案毒品交易對象，雖均稱其係以電
    話撥打0000000000號行動電話洽談細節，惟對於出面與其交
    易之人身分卻始終無法確定，先係稱有幾次係直接到被告位
    於臺中縣豐原市○○路691 巷69弄18號之住處與被告交易，
    或係由被告本人或被告指派一綽號叫「阿弟」之人會與其約
    在其他地點交易，復改稱出面與之交易者是一名真實姓名不
    詳、綽號「阿成」之男子，再改稱係由不詳男子接聽其撥打
    之電話後，要求其前往被告前揭住處，再由一名小女孩將海
    洛因交予證人丙○○，而全部交易過程並未與被告接觸或交
    談，且不知被告與該名男子有無共同販賣海洛因之關係，及
    該名小女孩子取得其所交付5 百元後有無交予被告等情節，
    前後證詞不一，非可謂全無瑕疵，其可信性已有可疑。
(二)、再者參酌證人丙○○於98年8 月18日偵查中證述：「（問：
    你戒治出所後何時再施用海洛因？）…最後一次施用海洛因
    是98年8 月17日早上7 點，在家裡施用，用針筒注射的。」
    「（問：最後一次買是什麼時候？）98年8 月17日早上，打
    電話給她的，我用公共電話打她的0000000000號電話，買到
    就施用了。」等語（見他字卷第41頁至第42頁）以觀，如其
    所言所屬實，則證人丙○○應係於當日即98年8 月17日早上
    7 點之前即向被告購得第一級毒品海洛因，再返回其位於臺
    中縣神岡鄉○○村○○路103 巷4 號住處施用，應無疑義。
    然其於本院審理中又卻改證稱：「（問：約在他家交易是否
    正確？）正確，當天早上8 、9 點我去乙○家即臺中縣豐原
    市○○路691 巷69弄18號找乙○，當時大家都去上班了。」
    、「（問：98年8 月17日你早上何時打給乙○0000000000號
    行動電話號碼？）我只知道大家趕去上班，時間不記得。」
    等語（見本院卷第85頁、第87頁背面），對於98年8 月17日
    當天究竟何時與被告進行交易一節，先後證述不同，是否屬
    實，令人生疑。另證人丙○○對於98年8 月17日當天與被告
    之聯絡過程，其於98年8 月18日偵查中證述98年8 月17日係
    使用公共電話與被告聯絡，然觀諸其於98年8 月18日在臺灣
    臺中地方法院檢察署所填寫「臺中地檢署毒品減害計畫適用
    對象簡易檢測表」時，於表內記載「當時我是用我的000000
    0000撥打他的0000000000聯繫購買事宜」等文字（見他字卷
    第45頁反面），而於本院審理時先係證稱：「（問：你在偵
    訊筆錄說8 月17日早上用公用電話打乙○的0000000000號行
    動電話號碼，買第一級毒品海洛因5 百元一小包，在他家交
    易，買到就施用，是否正確？）正確，我不用看筆錄，內容
    我記得很正確，因為當天我要去執行2 個月的刑期，因為檢
    方不給我易科罰金，所以我要入監執行。」等語（見本院卷
    第84頁背面），然經本院以上開減害計畫適用對象簡易檢測
    表填寫之內容質之時，卻隨即改稱：「應該是的，我去地檢
    署毒癮發作，我如何供述沒有印象，至於用行動電話或公用
    電話也沒有印象。」等語（見本院卷第87頁），證人丙○○
    就當天究竟使用行動電話或以公共電話與被告聯絡一節，已
    明顯供述不一，且0000000000號行動電話於98年8 月17日亦
    不存在與0000000000號行動電話通聯之紀錄，此有00000000
    00號行動電話雙向通聯記錄（見通訊監察聲請卷第181 頁至
    193 頁）附卷可憑。
(三)、另依證人丙○○於本院審理中所證稱：「（問：你在哪裡打
    公共電話？附近有無全家便利商店或是7-11便利商店或是在
    那裡特定的地點？）在我家附近，我家在神岡鄉○○路103
    巷4 號，我家外面就是7-11便利商店，距離那裡在100 公尺
    外的公用電話。（問：提示本院整理GOOGLE地圖，是否可以
    指出在那裡打公共電話？）在豐原市○○路附近。」然經本
    院當庭提示0000000000號行動電話雙向通聯記錄供證人丙○
    ○指認在何處打公共電話至上開行動電話時，其當庭證稱：
    「應該是早上6 點48分41秒，0000-0000 豐原市○○路80 5
    號，及時間早上8 點51分33秒，0000-0000 豐原市○○路81
    號那2 支公用電話撥打的。」等語（見本院卷第88頁），惟
    證人丙○○所指認之上開兩支公共電話，經本院函詢中華電
    信股份有限公司結果，設置地點分別為臺中縣豐原市○○里
    ○○路805 號及臺中縣豐原市○○里○○路81號，此有中華
    電信資料查詢資料一份（見本院卷第63頁至69頁）附卷可稽
    ，而上開兩支公共電話設置地點不僅非證人丙○○前開證稱
    之豐原市○○路之地點，且均與證人丙○○位於臺中縣神岡
    鄉○○路103 巷4 號之住處距離甚遠，此有本院依職權查閱
    之Google電子地圖（見本院卷第95頁至105 頁）可憑，顯見
    證人丙○○於本院審理時所證稱：其於98年8 月17日早上係
    在距離神岡鄉○○路100 公尺外撥打公共電話云云，顯與事
    實相違，已無可採信。且其證稱係於早上6 點48分許撥打00
    00000000號行動電話等語，亦與其先前所證述：「（問：98
    年8 月17日你早上何時打給乙○0000000000號行動電話號碼
    ？）我只知道大家趕去上班，時間不記得。」之供述歧異，
    難認所言屬實。是以證人丙○○針對98年8 月17日早上究竟
    於何時與被告聯絡？究竟係使用公共電話或行動電話與被告
    聯絡？其所撥打何處公共電話？交易對象？交付毒品之人？
    等重要基本事實，證述不僅前後矛盾，更有多處與客觀事證
    不符，非無瑕疵可指！則其指訴是被告販賣毒品之犯罪事實
    是否屬實，顯有疑義。足證附卷0000000000號行動電話之雙
    向通聯記錄，無法證明被告確曾於98年8 月17日上午，有何
    販賣海洛因予證人丙○○施用之犯行。
(四)、另查，被告雖自承曾使用0000000000號行動電話作為販賣第
    一級毒品海洛因之聯絡工具等語。惟0000000000號行動電話
    申裝人雖係被告，然稽諸0000000000號行動電話自98年8 月
    25日起至9 月4 日止之監察譯文表（見本院卷第119 頁至13
    5 頁），該監察目標0000000000號行動電話接聽者除被告外
    ，尚有另案被告劉美玲、綽號「巴西」、「阿成」及「阿棋
    」等人使用；且被告前曾分別與張永杰、黃勇、劉美玲、何
    進成及吳進風等人，自98年7 月13日起至同年9 月10日止，
    共同販賣海洛因與鍾勝南、劉麗娟、賴蘭莉、尤建富、莊貽
    筑、呂紹民、李雨霖、陳咨閔、張世明、貝常新、張啟明、
    解順吉、黃見安、吳志忠等人施用，其交易過程，或由何進
    成使用乙○所有000000000 行動電話與購毒者聯絡，或由何
    美玲接聽購毒者所撥打0000000000電話之來電，或由被告使
    用0000000000電話與購毒者聯絡，並非全然由被告使用該行
    動電話門號等事實，業經本院於99年6 月2 日以99年度訴字
    第240 、681 號判處被告應執行有期徒刑11年在案，此有臺
    中縣警察局98年10月15日中縣警刑大偵五字第0980016268號
    函所附之豐原姐仔販毒品集團組架構圖及本院99年度訴字第
    240 、681 號判決書在卷（見本院卷第42頁至第51頁、第11
    2 頁至第113 頁）可佐，亦核與證人丙○○所證稱：其撥打
    0000000000號行動電話時，接聽者男女都有」「當天早上我
    打電話給『大胖姐』，但是是一名男子接的，我說要買毒品
    ，他叫我去『大胖姐』家裡。」「我都講說要找『大胖姐』
    購買毒品」「我去時一個小女孩出來，我問說『大胖姐』在
    不在，小女孩說不在，我說大胖姐都沒有接電話，小女孩說
    不知道，當天早上應該是男性接的的電話。」等語（見本院
    卷第85、86頁）大致契合，足證0000000000號行動電話之實
    際使用者不限被告一人之事實，洵堪認定。退一步而言，縱
    令證人丙○○於98年8 月17日確有撥打0000000000號行動電
    話洽談買賣毒品一節為真，亦無法以此認定當日被告確係接
    聽電話並販賣第一級毒品海洛因予證人丙○○之人。況且警
    方在證人丙○○住處亦未扣得第一級毒品海洛因等證物，可
    資證明被告確有販賣第一級毒品予證人丙○○施用之犯行，
    有臺中市警察局第六分局扣押物品目錄表（見他字卷第14頁
    ）在卷可憑。
五、綜上所述，證人丙○○所為不利於被告之指述部分，均非無
    瑕疵可指，亦別無其他證據足資補強佐證指訴之情與事實相
    符，自難憑其前揭有瑕疵之指訴，遽以為認定被告有販賣第
    一級毒品之依據。雖依0000000000號行動電話之雙向通聯記
    錄顯示，該行動電話門號於98年8 月17日雖曾與多通公共電
    話有聯絡之紀錄，惟此僅能證明當日該行動電話門號有與公
    共電話聯絡之事實，並無法直接證明被告有何販賣海洛因與
    證人丙○○施用之具體事證，是檢察官所提出之上述各項證
    據，尚有合理懷疑之存在，而未達於通常一般人均不致於有
    所懷疑，而得確信為真實之程度，尚不足以使本院形成被告
    販賣第一級毒品有罪之心證。此外，本院復查無其他積極證
    據足資證明被告有何檢察官所指之販賣第一級毒品犯行，故
    本件不能證明被告犯罪，依法即應為被告無罪之諭知。
據上論斷，應依刑事訴訟法第301條第1項前段，判決如主文。
本案經檢察官甲○○到庭執行職務
中    華    民    國    99    年   10     月    15    日
                刑事第十庭  審判長  法  官  張恩賜
                                    法  官  蔡建興
                                    法  官  楊萬益
以上正本證明與原本無異。
如不服本判決應於收受判決後10日內向本院提出上訴書狀，並應
敘述具體理由；其未敘述上訴理由者，應於上訴期間屆滿後20日
內向本院補提理由書（均須按他造當事人之人數附繕本）「切勿
逕送上級法院」。
                                    書記官  譚系媛
中    華    民    國    99    年   10     月    15    日

司法院資訊處製作；財團法人民間司法改革基金會備份。
